臺灣士林地方法院民事判決　　　　　　　96年度訴字第1073號
原　　　告　甲○○
訴訟代理人　邱育彰律師
複　代理人　丁○○
被　　　告　乙○○○
上列當事人間給付委任報酬事件，本院於民國96年12月21日言詞
辯論終結，判決如下：
    主  文
被告應給付原告新臺幣壹佰萬元，及自民國九十六年八月二十一
日起至清償日止，按週年利率百分之五計算之利息。
訴訟費用新臺幣壹萬零玖佰元由被告負擔。
本判決於原告以新臺幣拾肆萬元供擔保後，得假執行。
    事實及理由
一、原告起訴主張：被告於民國95年9 月5 日在台北市東新里辦
    公處代表陳文章等人與原告簽訂協議書乙紙（下稱系爭協議
    書），約定「里辦公處」應於95年12月31日前給付予原告新
    臺幣（下同）100 萬元。緣被告為東新里里長，被告即為東
    新里辦公處之負責人，協議書內容約定「里辦公處」應於95
    年12月31日前給付予伊100 萬元，即為被告應於95年12月31
    日前給付予伊100 萬元。惟被告迄今尚未給付，爰依兩造間
    委任契約關係，提起本件訴訟，並聲明：(一)被告應給付原告
    10 0萬元及自支付命令送達被告翌日起至清償日止按週年利
    率百分之5 計算之利息。(二)願供擔保，請求宣告假執行。
二、被告則抗辯略以：伊為東新里里長，當初係由伊將原告介紹
    予地主辦理都市更新計畫，惟嗣後原告介入建商之建築工作
    ，乃終止與原告間之委任關係。惟建商要求原告提出被告所
    作委託辦理基地都市更新範圍劃定工作之電子資料及拋棄書
    （下稱系爭文件），原告遲未提出，地主才未付款；而系爭
    協議書記載由「里辦公處」支付，係因伊為整合里民及地主
    意見之舉措，俟原告提出系爭文件，伊即整合里民及建商給
    付之款項付款予原告云云。並聲明：原告之訴及其假執行之
    聲請均駁回。
三、原告主張被告於95年9 月5 日在台北市東新里辦公處代表陳
    文章等人與原告簽訂系爭協議書，約定「里辦公處」應於95
    年12月31日前給付予原告100 萬元之事實，業據其提出與其
    所述相符之協議書乙份影本附卷為證（見本院卷第58頁），
    且為被告所不爭執，應堪信原告之主張為真實。
四、稱委任者，謂當事人約定，一方委託他方處理事務，他方允
    為處理之契約，民法第528 條定有明文。又委任關係，因非
    可歸責於受任人之事由，於事務處理未完畢前已終止者，受
    任人得就其已處理之部份，請求報酬，民法第548 條第2 項
    亦有明定。本件原告訴請被告給付委任期間之報酬，被告則
    辯稱係因原告未提出系爭文件，故未為給付，且給付義務人
    為地主及建商，被告僅整合後轉交委任報酬乙節。經查，系
    爭協議書係記載：「臺北市○○區○○段四小段219 地號等
    39筆土地都市更新單元案所有權人：陳文章、……等委託甲
    ○○建築師事務所辦理都市更新自行劃定案（北市新都企字
    第095306277 號）因更新案內容有所變更，於東新里辦公處
    達成協議，於95年12月31日前甲○○建築師事務所收迄所有
    費用新台幣壹百萬元後，雙方終止一切委託，所簽都市更新
    同意劃定書與都市更新概要同意書於甲○○建築師事務所收
    迄所有費用後同時作廢，里辦公處應於95年12月31日前負責
    支付所有費用新台幣壹百萬元。唯恐口說無憑，特立此協議
    書。」簽署人為「甲○○建築師事務所建築師：甲○○」及
    「地主代表：乙○○○」（見本院卷第16頁），並未約定原
    告應交付何文件始得請求報酬100 萬元。且被告聲請傳訊之
    證人即系爭協議書見證人丙○○到庭證稱：「（問：是否有
    聽到兩造約定原告應提出資料？有那些資料？）太久了，我
    不知道，不記得有這個約定。」（見本院卷第49頁言詞辯論
    筆錄），而被告於96年11月28日到庭時對本院詢問原告應交
    付何文件資料時，亦未能明確說明，僅稱：「原告自己知道
    。」云云（見本院卷第30頁），是被告亦不知原告應交付何
    資料文件，更遑論兩造間會有以原告交付資料文件為付款條
    件之約定。雖被告於96年12月21日當庭提出其與訴外人首泰
    建設股份有限公司（下稱首泰建設）間簽訂之土地開發同意
    書之特約事項載有：「1.本案先前由乙○○○女士自行委託
    甲○○建築師辦理本基地都市更新範圍劃定工作，概與本公
    司無關，由乙○○○女士自行負責理清，不可應本案之進行
    要求首泰建設對其支付任何補貼價款之主張。（甲○○建築
    師需交付乙○○○女士委託辦理本基地都市更新範圍劃定工
    作之電子資料檔及拋棄書各一份予首泰建設）」（見本院卷
    第61頁），然查該土地開發同意書係於96年6 月27日簽訂，
    係於系爭協議書所定之付款期限之後，且簽訂人係被告與訴
    外人首泰建設，自無拘束原告之效力，且益證被告前係代表
    地主與原告成立辦理都市更新自行劃定之委任契約，後兩造
    協議終止，被告並同意給付原告100 萬元。雖系爭協議書雖
    載明「里辦公處應給付」，然解釋意思表示應探求當事人真
    意，不得拘泥於所用之辭句，民法第98條定有明文，本件之
    委任關係，與台北市東新里之公共事務無關，純係私人間之
    委任契約，而被告亦稱其整合地主與建商後由其付款予原告
    ，故實際應付款之人應為被告無誤。綜上，依兩造間約定及
    委任事務之性質，被告自當給與報酬，被告辯稱原告未提出
    系爭文件云云，並不足採，被告迄未給付報酬，則原告訴請
    被告給付，即屬有據。
五、原告依委任契約之法律關係，請求被告給付100 萬元及自支
    付命令送達被告翌日即96年8 月21日起至清償日止按週年利
    率百分之5 計算之法定遲延利息，為有理由，應予准許。另
    原告陳明願供擔保，聲請宣告假執行，核無不合，爰酌定相
    當擔保金額准許之。
六、據上論結，原告之訴為有理由，依民事訴訟法第78條、第87
    條、第390條第2 項，判決如主文。
中　　華　　民　　國　　96　　年　　12　　月　　31　　日
                  民事第一庭  法　官　陳麗芬
以上正本證明與原本無異。
如對本判決上訴，應於判決送達後20日內向本院提出上訴狀。
中　　華　　民　　國　　97　　年　　 1 　 月　　 4 　 日
                    　　　　　書記官　林宗勳
